【裁判字號】    96,上更(一),437
【裁判日期】    970123
【裁判案由】    毒品危害防制條例
【裁判全文】
臺灣高等法院臺南分院刑事判決     96年度上更(一)字第437號
上  訴  人
即  被  告  甲○○
選任辯護人  李昶欣律師
上列上訴人因違反毒品危害防制條例案件，不服臺灣雲林地方法
院九十二年度訴字第六七九號中華民國九十三年七月二十日第一
審判決（起訴案號：臺灣雲林地方法院檢察署九十一年度偵字第
三０二三號），提起上訴，經本院判決後由最高法院發回更審，
本院判決如下：
    主  文
原判決撤銷。
甲○○連續轉讓第二級毒品，處有期徒刑壹年貳月，減為有期徒
刑柒月。
甲○○被訴販賣第二級毒品及轉讓第一級毒品部分均無罪。
    事  實
一、甲○○基於轉讓第二級毒品安非他命之概括犯意，先後於(1)
    九十一年五月底某日，在某不詳地點，因其女友黃如樺向其
    索討安非他命以供施用，甲○○即無償轉讓少許數量之第二
    級毒品安非他命予黃如樺；(2)同年七月十九日前三、四日，
    在雲林縣斗六市○○里○○路一之一號「吉祥超市」，無償
    轉讓少許之第二級毒品安非他命予林茂榮一次，供其施用；
    (3)同年七月十九日下午四時許，於雲林縣斗六市「王將汽車
    旅館」二０一號房間內，轉讓少許數量之第二級毒品安非他
    命，供黃如樺施用。
二、案經雲林縣警察局報請臺灣雲林地方法院檢察署檢察官偵查
    起訴。
    理  由
甲、程序部分：
一、按被告以外之人於檢察事務官、司法警察官或司法警察調查
    中所為之陳述，與審判中不符時，其先前之陳述具有較可信
    之特別情況，且為證明犯罪事實存否所必要者，得為證據。
    刑事訴訟法第一百五十九條之二定有明文。又該條所謂「具
    有較可信之特別情況」，係指證人於司法警察調查中所為之
    陳述，與審判中不符，而其先前之陳述，從客觀上之環境或
    條件等情況加以觀察，有足以取代審判中交互詰問之可信性
    保證者而言。證人所為之先前陳述，相較於審判中之陳述，
    是否具有更可信之特別情況，應依其陳述時外部之客觀情況
    判斷；而所謂「特別可信性」，係指陳述是否出於供述者之
    真意、有無違法取供情事之信用性而言，故應就偵查或調查
    筆錄製作之原因、過程及其功能等加以觀察其信用性，據以
    判斷該傳聞證據是否有顯不可信或有特別可信之情況而例外
    具有證據能力。查：
  (一)證人蔡碧娟於九十一年七月二十日警詢中之供述，與其於原
    審審理時所為之證述內容，就其曾否向被告購買安非他命之
    主要事實，雖無歧異，然其於警詢中就相關事實所為連續性
    之供述，與其嗣於九十三年六月二十九日原審審理時僅就被
    詰問之特定事項為片段式之供述，就整體案情之細節部分，
    二者自有差異。而證人蔡碧娟上開警詢後，曾親自於筆錄簽
    名，於原審審理時復表明其警詢中所述無訛（見原審卷第一
    五九頁），足見證人蔡碧娟上開警詢所述確係出於其任意，
    並無警方誘導等違法取供情事。而其警詢之供述距案發未久
    ，有關案發經過之記憶自較嗣後審理時清晰，其就有關案發
    經過之細節部分所為之供述，較諸其嗣於原審審理時之證述
    ，自具有較可信之特別情況，且其警訊中之供述為證明被告
    犯罪事實存否所必要，依上開規定，自得採為證據。
  (二)證人黃如樺於於九十一年七月二十日警詢中供稱：我所吸食
    的毒品是跟甲○○拿的，警方查獲我持有之海洛因是我跟甲
    ○○拿的，我與甲○○常在一起，我們是男女朋友，所以我
    跟他拿毒品沒有金錢交易等語。嗣於九十三年五月四日原審
    審理時則供稱：毒品是嘉義朋友送的，除了嘉義朋友外沒有
    向其他人拿，警詢中所述，是警察要我那樣講，警察有兇我
    ，說如果我不這樣講，要起訴我意圖販賣，我與甲○○只是
    朋友關係，我沒有跟甲○○共同吸食海洛因或安非他命云云
    ，其警詢中之供述與原審審理時之證述顯然不符。而經本院
    前審勘驗證人黃如樺上開警詢錄音結果（即警詢筆錄中第十
    一頁第六行至第九行中間之問話），當日詢問時錄音過程並
    無中斷、詢問內容亦無不法詢問之情事（見本院上訴卷第一
    ０九頁），證人蔡碧娟上開警詢後，復曾親自於筆錄簽名，
    顯見其警訊供述係出於其任意性之陳述。又被告於本院已坦
    承確曾免費提供安非他命予黃如樺吸食，與黃如樺警詢中所
    述相符，足見證人黃如樺警詢時所供述之內容較具可信性，
    且其警訊中之供述為證明被告犯罪事實存否所必要，依上開
    規定，亦得採為證據。
  (三)證人林茂榮於九十一年七月二十日警詢中已供述確曾自被告
    處無償取得安非他命施用，而於原審審理之初則否認曾自被
    告處無償取得安非他命，嗣經詰問始供認被告確曾給予安非
    他命一次，且其於警詢中就相關事實所為連續性之供述，與
    其嗣於九十三年五月四日原審審理時僅就被詰問之特定事項
    為片段式之供述，就整體案情之細節，二者已有差異。參諸
    證人林茂榮上開警詢後，曾親自於筆錄簽名，於原審審理時
    就檢察官詰問其「為何在警、偵訊時說甲○○有送你安非他
    命給你吸用」乙節，復沉默不答（見原審卷第九二頁），足
    見證人林茂榮於原審審理時之供述，係因礙於被告在場，受
    人情壓力下所為，其於警詢時則無此顧忌，以上開供述時之
    客觀環境判斷，堪信證人林茂榮警詢所述確係出於其任意，
    並無警方誘導等違法取供情事，較諸其嗣於原審審理時之證
    述，並具有較可信之特別情況，且其警訊中之供述為證明被
    告犯罪事實存否所必要，依上開規定，亦得採為證據。
二、又刑事訴訟法第一百五十八條之三規定：「證人、鑑定人依
    法應具結而未具結者，其證言或鑑定意見，不得作為證據。
    」所謂「依法應具結而未具結者」，係指檢察官或法官依刑
    事訴訟法第一百七十五條之規定，以證人身分傳喚被告以外
    之人（證人、告發人、告訴人、被害人、共犯或共同被告）
    到庭作證，或雖非以證人身分傳喚到庭，而於訊問調查過程
    中，轉換為證人身分為調查時，此時其等供述之身分為證人
    ，則檢察官、法官自應依本法第一百八十六條有關具結之規
    定，命證人供前或供後具結，其陳述始符合第一百五十八條
    之三之規定，而有證據能力。若檢察官或法官非以證人身分
    傳喚而以告發人、告訴人、被害人或共犯、共同被告身分傳
    喚到庭為訊問時（例如刑事訴訟法第七十一條、第二百十九
    條之六第二項、第二百三十六條之一第一項、第二百四十八
    條之一、第二百七十一條第二項、第二百七十一條之一第一
    項），其身分既非證人，即與「依法應具結」之要件不合，
    縱未命其具結，純屬檢察官或法官調查證據職權之適法行使
    ，當無違法可言。而前揭不論係本案或他案在檢察官面前作
    成未經具結之陳述筆錄，係屬被告以外之人於偵查中向檢察
    官所為之陳述，本質上屬於傳聞證據，基於保障被告在憲法
    上之基本訴訟權，除該被告以外之人死亡、身心障礙致記憶
    喪失或無法陳述、滯留國外或所在不明而無法傳喚或傳喚不
    到、或到庭後拒絕陳述等情形外，如已經法院傳喚到庭具結
    而為陳述，並經被告之反對詰問，前揭非以證人身分而在檢
    察官面前未經具結之陳述筆錄，除顯有不可信之情況者外，
    得為證據，並應於判決內敘明其符合傳聞證據例外之理由；
    又前揭非以證人之身分在審判中之陳述筆錄，倘該被告以外
    之人已經法院以證人身分傳喚到庭並經具結作證，且由被告
    為反對詰問，或有前揭傳喚不能或詰問不能之情形外，該未
    經具結之陳述筆錄因屬審判上之陳述，自有證據能力；若係
    在另案法官面前作成之陳述筆錄，本質上亦屬傳聞證據，自
    得依本法第一百五十九條之一第一項之規定，認有證據能力
    。不能因陳述人未經具結，即一律適用本法第一百五十八條
    之三之規定，排除其證據能力（參照最高法院九十六年度台
    上字第三五二七號判決）。證人蔡碧娟、黃如樺、林茂榮三
    人於本案檢察官偵查中所為之供述，雖均未經具結，然渠等
    三人均係經檢察官以被告身分實施訊問，渠等身分既非證人
    ，自與「依法應具結」之要件不合，縱未命其具結，亦屬檢
    察官調查證據職權之適法行使，並無「顯有不可信之情形」
    存在。且證人蔡碧娟、黃如樺、林茂榮三人嗣於原審審理時
    ，均已經以證人身分到庭證述，並由被告之辯護人予以詰問
    ，揆諸上開說明，渠等三人於檢察官偵查中所為之供述，對
    於本案被告均有證據能力。
乙、實體部分：
壹、有罪部分：
一、訊據被告矢口否認有何犯行，然被告於本院準備程序期日已
    坦承確曾於其與黃如樺交往期間免費提供安非他命予黃如樺
    吸食，並曾提供一次安非他命予其當兵時之學長林茂榮吸食
    ，被告之辯護人辯護意旨亦認被告有轉讓第二級毒品安非他
    命予黃如樺二次，及轉讓第二級毒品安非他命予林茂榮一次
    （見本院卷第四０、四一頁）。且查：
  (一)關於被告轉讓安非他命予黃如樺施用部分：
    據證人黃如樺於警詢中供稱：「警方查獲時我與甲○○在一
    起。我有吸食安非他命及海洛因，從九十年間開始吸食，最
    後一次是在九十一年七月十九日下午四時許與甲○○、呂鏘
    財、蔡碧娟在斗六市王將汽車旅館二０一號房間內吸食海洛
    因及安非他命…我所吸食的毒品是跟甲○○拿的…我與甲○
    ○常在一起，我們是男女朋友，所以我跟他拿毒品沒有金錢
    交易。」等語（警卷第十一、十二頁），及於檢察官偵訊時
    供稱：「安非他命是向甲○○拿的，九十一年五月底我跟他
    說我要安非他命，他有答應，我自己拿的」等語，核與被告
    前揭供述相符。且黃如樺確曾因本案經查獲施用第二級毒品
    安非他命，經台灣雲林地方法院裁定送觀察、勒戒後，因無
    繼續施用之傾向，由檢察官為不起訴處分在案，有臺灣雲林
    地方法院檢察署九十一年度毒偵字第七五二號不起訴處分書
    在卷可憑（原審卷第一二０頁），足見黃如樺確曾施用第二
    級毒品安非他命，其供稱所施用之安非他命均係被告所轉讓
    ，應屬實情。至於證人黃如樺嗣於原審審理時雖翻異前詞，
    改稱：「毒品是嘉義朋友送的，除了嘉義朋友外沒有向其他
    人拿，警詢中所述，是警察要我那樣講，警察有兇我，說如
    果我不這樣講，要起訴我意圖販賣，我與甲○○只是朋友關
    係，我也沒說甲○○安非他命、海洛因都是跟呂鏘財拿的，
    蔡碧娟的安非他命是跟呂鏘財拿來吸食的，我不認識他們，
    我沒有跟甲○○共同吸食海洛因或安非他命」云云（原審卷
    第八二至九０頁）。然證人黃如樺在原審為上開證述時，言
    語多支吾其辭或係沉默不答；且於原審詢問其與被告在案發
    當時之關係，證人黃如樺原答稱只是朋友，經原審提示警詢
    筆錄，詢問在警詢時有無供稱與甲○○是男女朋友關係？證
    人黃如樺始答稱有，但現在不是男女朋友，並表示到庭作證
    有壓力，可見其在原審審理時翻異其詞，係因人情壓力而未
    據實供述，其於原審之上開證述，要無可信。參諸被告於本
    院前審審理時亦坦承案發時與黃如樺為男女朋友關係，常與
    黃如樺在一起等語。而被告與黃如樺、呂鏘財、蔡碧娟曾共
    同在一起吸食毒品，已據被告及證人黃如樺供陳在卷，二人
    復於九十一年七月十九日晚上共同在吉祥超市被查獲，可見
    證人黃如樺與被告確實為男女朋友關係，關係密切，倘被告
    未曾轉讓第二級毒品安非他命予黃如樺供其施用，證人黃如
    樺應無於警詢及檢察官偵訊時，故意虛構誣陷被告之可能。
    從而，被告先後於九十一年五月底某日，在某不詳地點，及
    同年七月十九日下午四時許，於雲林縣斗六市「王將汽車旅
    館」二０一號房間內，各轉讓少許數量第二級毒品安非他命
    ，供黃如樺施用之事實，應堪認定。
  (二)關於被告轉讓安非他命予林茂榮施用部分：
    據證人林茂榮於警詢中供稱：「我和甲○○是當兵認識的，
    他都叫我學長，已經有六、七年，我跟他沒有任何仇恨。我
    吸食毒品安非他命約有二個月的時間，最近一次是九十一年
    七月十九日早上九時許在我住處吸食。我吸食之安非他命都
    是甲○○分給我吸食，並沒有以錢購買，他在九十一年七月
    十九日前三、四日下午三點許，在「吉祥超市」電動玩具店
    有分給我一點點安非他命吸食」等語（警卷第四至七頁）。
    於檢察官偵訊時復供稱：「最後一次吸食是在九十一年七月
    十九日上午九時許，在我住處用過濾器吸食安非他命，毒品
    也是甲○○給我的，因為我是他學長，所以他送我毒品，警
    訊內容實在」等語（偵查卷第四九、五０頁），核與被告前
    揭供述相符。且林茂榮確曾因本案經查獲施用第二級毒品安
    非他命，經台灣雲林地方法院裁定送觀察、勒戒後，因無繼
    續施用之傾向，由檢察官為不起訴處分在案，有臺灣雲林地
    方法院檢察署九十一年度毒偵字第七四０號不起訴處分書在
    卷可憑（原審卷第一一八頁），足見林茂榮確曾施用第二級
    毒品安非他命，其供稱所施用之安非他命均係被告所轉讓，
    應屬實情。至於證人林茂榮嗣於原審審理之初雖翻異前詞，
    證稱：被告沒有轉讓安非他命給我吸食，安非他命是跟甲○
    ○一起買的，二人要一起吸食云云。然其經原審訊問何以在
    檢察官偵訊時供稱是甲○○給你的？檢察官筆錄有無記錯？
    需否勘驗偵訊錄音帶？等情，證人林茂榮即答稱：偵訊筆錄
    沒有作假，被告有給我一次安非他命，七月十九日前三、四
    日的毒品是甲○○在「吉祥超市」免費給我的，毒品用紙包
    著，數量一點點，只能吸食一次，是我主動跟他要的，而七
    月十九日被抓到那次毒品是兩人共同購買的等語，足見被告
    確曾於九十一年七月十九日前三、四日，在雲林縣斗六市○
    ○里○○路一之一號「吉祥超市」，無償轉讓少許之第二級
    毒品安非他命予林茂榮，供其施用。
  (三)綜上所述，足認被告所辯，要屬畏罪卸責之詞，不足採信。
    其轉讓第二級毒品安非他命予黃如樺二次，及轉讓第二級毒
    品安非他命予林茂榮一次之犯行，事證明確，應予依法論科
    。
二、被告行為後，刑法及刑法施行法業於九十四年二月二日經修
    正公布，並於九十五年七月一日施行，參酌最高法院九十五
    年五月二十三日刑事庭第八次會議決議，新刑法第二條第一
    項規定，係規範行為後法律變更所生新舊法律比較適用準據
    法，於新刑法施行後，應適用新刑法第二條第一項規定，為
    從舊從輕比較。另比較時應就罪刑有關之共犯、未遂犯、想
    像競合犯、牽連犯、連續犯、結合犯，以及累犯加重、自首
    減輕暨其他法定加減原因（如身分加減）與加減比例等一切
    情形，本於統一性及整體性原則，綜其全部罪刑結果，而為
    比較。查：刑法第五十六條連續犯之規定業經修正後之新刑
    法刪除，倘依修正後之新法，被告先後多次轉讓安非他命之
    犯罪行為，即應分論併罰。此刪除雖非犯罪構成要件之變更
    ，但顯已影響行為人刑罰之法律效果，自屬法律有變更，依
    新法第二條第一項規定，比較新、舊法結果，自以適用被告
    行為時法律即舊法論以連續犯，較有利於被告。
三、核被告所為，係犯毒品危害防制條例第八條第二項轉讓第二
    級毒品罪。被告持有安非他命之低度行為，為轉讓安非他命
    之高度行為所吸收，不另論罪。被告前後三次轉讓第二級毒
    品之犯行，時間緊接，觸犯係構成要件相同之罪名，顯係基
    於概括犯意而為之，應依修正前刑法第五十六條連續犯之規
    定論以一罪，並依法加重其刑。又被告犯罪之時間，係在九
    十六年四月二十四日以前，其所受宣告刑在一年六月以下，
    合於中華民國九十六年罪犯減刑條例第三條、第七條之規定
    ，應依該條例第二條第一項第三款規定，減其宣告刑二分之
    一。又被告所轉讓之毒品並無證據證明其確實之數量，僅得
    認定均屬少許之數量，自無毒品危害防制條例第八條第六項
    加重其刑規定之適用，附此敘明。
四、原審法院以被告上開犯行罪證明確，因予論罪科刑，故非無
    見，惟查：(一)被告另被訴販賣第二級毒品安非他命予蔡碧娟
    部分，除證人蔡碧娟之供述外，別無其他證據可資補強，以
    擔保蔡碧娟所為供述之真實性。被告被訴指示林茂榮販賣第
    二級毒品安非他命部分，因公訴人並未指明扣案之安非他命
    究竟係欲販賣予何人，且未提出任何證據足資證明被告係以
    營利為目的，販入扣案之四包安非他命，復無法證明販入或
    賣出之價格若干，不能證明被告確有販賣安非他命之行為。
    另被告被訴轉讓海洛因予黃如樺施用部分，因證人黃如樺於
    警詢時所為不利於被告之證述，與其嗣後偵審中之供述不符
    而存有瑕疵，且亦無其他補強證據足以擔保證人黃如樺警訊
    時指證被告轉讓毒品海洛因之證述為真。則被告被訴販賣第
    二級毒品及轉讓第一級毒品部分，均應為被告無罪之諭知。
    乃原審分別僅憑證人蔡碧娟之供述及黃如樺有瑕疵之供述，
    逕行推斷被告確有公訴人所指犯行，而分別就被告被訴販賣
    二級毒品部分及轉讓第一級部分，而予論罪科刑，均有未合
    （另詳後述）。(二)原審僅依證人林茂榮之供述，逕行推論被
    告亦曾於九十一年七月十九日上午九時前之某時，於不詳地
    點，轉讓數量不詳之第二級毒品安非他命供林茂榮施用，於
    法亦屬有違（另詳後述）。(三)被告行為後，刑法部分條文業
    於九十四年一七日經立法院三讀修正，而經總統於九十四年
    二月二日公布並於九十五年七月一日施行，原判決未及就上
    開修正條文比較適用，自有未合。(四)被告犯罪後，中華民國
    九十六年罪犯減刑條例，已於九十六年七月四日制訂公布，
    並於同年七月十六日施行生效，則因被告犯罪時間，係在九
    十六年四月廿四日前，且受有期徒刑一年六月以下宣告刑，
    合於同條例第二條第一項及第三條第一項減刑條件，原審未
    及適用該減刑條例，亦有未合。被告上訴意旨否認犯罪，雖
    無理由，惟原判決既有上開可議，自應由本院將原判決撤銷
    改判。
五、爰審酌被告有多次毒品前科紀錄，犯罪後仍設詞狡辯，毫無
    悔意，然其轉讓毒品之對象原即有吸毒慣習，業經證人黃如
    樺、林茂榮證述在卷，並非將毒品流散至一般社會大眾或原
    先未吸食毒品者，暨其生活狀況、智識程度等一切情狀，量
    處有期徒刑一年二月，減為有期徒刑七月，以資懲儆。
貳、無罪部分（即甲○○被訴販賣第二級毒品及轉讓第一級毒品
    部分）：
一、公訴意旨另以：被告甲○○意圖營利，且基於連續販賣第二
    級毒品甲基安非他命之犯意，於九十一年六月中旬及同年七
    月七日，在斗六市御花園汽車旅館，由蔡碧娟以0000000000
    號行動電話與甲○○聯絡後，再由甲○○駕駛車牌號碼GK－
    6525號自小客車前來販賣安非他命予蔡碧娟二次，每次一包
    ，每包價格新台幣（下同）二千元。復於九十一年七月十九
    日晚上十一時四十分許（起訴書原記載九十一年七月十日下
    午三、四時，嗣經檢察官於原審蒞庭變更），在斗六市○○
    里○○路一之一號「吉祥超市」內，將四小包安非他命（合
    計含袋重4.3492公克，淨重2.8676公克）藏匿於手機套袋底
    層，連同0000000000號手機交予林茂榮（由原審法院另案審
    結），指示林茂榮前去林內鄉榴中台三線福懋加油站前等候
    ，當有人打0000000000號與之聯繫，即與之交易前揭四包安
    非他命，然未及交易，即於九十一年（起訴書誤載為九十二
    年）七月二十日凌晨零時為警臨檢查獲。甲○○又於同年七
    月十九日，於雲林縣斗六市王將汽車旅館內，無償轉讓第一
    級毒品海洛因予黃如樺施用。因認被告甲○○上開所為分別
    涉犯毒品危害防制條例第四條第二項販賣第二級毒品及第八
    條第一項轉讓第一級毒品罪嫌云云。
二、按認定犯罪事實應依證據，為刑事訴訟法第一百五十四條第
    二項所明定，故被告否認犯罪事實所持之辯解，縱屬不能成
    立，仍非有積極證據足以證明其犯罪行為，不能遽為有罪之
    認定。又認定犯罪事實所憑之證據，雖不以直接證據為限，
    間接證據亦包括在內，然而無論直接或間接證據，其為訴訟
    上之證明，須於通常一般之人均不致於有所懷疑，而得確信
    其為真實之程度者，始得據為有罪之認定，倘其證明尚未達
    到此一程度，而有合理之懷疑存在時，遽為有罪之認定，自
    非適法。再施用毒品者所稱其向某人買受毒品之指證，不得
    作為有罪判決之唯一證據，仍須調查其他必要之證據，資以
    補強其指證之真實性，始為適法。又關於毒品施用者其所稱
    向某人購買毒品之供述，必須補強證據佐證，係指毒品購買
    者之供述縱使並無瑕疵，仍須補強證據佐證而言，以擔保其
    供述之真實性。該所謂補強證據，必須與該施用毒品者關於
    相關毒品交易之供述，具有相當程度之關連性，因該補強證
    據之佐證，足使一般人對於施用毒品之供述無合理之懷疑存
    在，而得確信其為真實，始足當之。若毒品購買者之供述證
    據，本身已有重大瑕疵，依嚴格證明之法則，已無法憑為確
    有販賣毒品行為之認定時，因毒品施用者其所稱向某人購買
    毒品之供述前提事實已有合理之懷疑存在，論理上自無再論
    補強證據之必要（參照最高法院九十六年度台上字第三五一
    號判決意旨）。又按刑事審判上之共同被告，係為訴訟經濟
    等原因，由檢察官或自訴人合併或追加起訴，或由法院合併
    審判所形成，其間各別被告及犯罪事實仍獨立存在。若共同
    被告具有共犯關係者，雖其證據資料大體上具有共通性，共
    犯所為不利於己之陳述，固得採為其他共犯犯罪之證據，然
    為保障其他共犯之利益，該共犯所為不利於己之陳述，須無
    瑕疵可指，且仍應調查其他必要之證據，以察其是否與事實
    相符，不得專憑該項陳述作為其他共犯犯罪事實之認定，即
    尚須以補強證據予以佐證，不可攏統為同一之觀察；且共同
    被告間若具有對同性之關係，如毒品交易之買賣雙方，為避
    免其嫁禍他人而虛偽陳述，尤應有足以令人確信其陳述為真
    實之補強證據，始能據以為論罪之依據（最高法院九十四年
    度台上字第四四０五號判決參照）。
三、訊據被告堅決否認涉有上開犯行，辯稱：在九十一年六月中
    旬及同年七月七日間我並沒有販賣安非他命給蔡碧娟，我跟
    蔡碧娟曾經交往過，算是男女朋友關係，我是在九十一年三
    月左右與蔡碧娟交往，直到七月我入獄戒治時為止，我出獄
    之後就沒有再與蔡碧娟交往了，我認識蔡碧娟的時候，她就
    已經有在吸食安非他命了，我並沒有販賣安非他命給她，我
    跟蔡碧娟認識時間不長，後來我就跟黃如樺在一起。九十一
    年六、七月間0000000000這隻手機號碼是我的，GK－6525號
    白色喜美自小客車是我的。我跟黃如樺在一起的時候，確實
    有免費提供安非他命給黃如樺、林茂榮吸食，但我沒有拿海
    洛因給黃如樺吸用，黃如樺是有在吸食海洛因，但是我只知
    道她有在吸食，至於吸食方式我就不清楚了，我是聽別人說
    的，黃如樺沒有在工作，黃如樺吸食毒品的錢何來我不知道
    等語。
四、關於被告被訴販賣安非他命予蔡碧娟部分：
    公訴人就此部所提出之證據不外為證人蔡碧娟於警詢及檢察
    官偵查中之供述，經查：
  (一)據證人蔡碧娟於警詢中供稱：我有吸食毒品海洛因及安非他
    命，我毒品是向嘉義一位綽號「小玲」的女子購得；另外我
    有時也會找呂鏘財的朋友一位綽號「阿國」的男子購買安非
    他命數次，我都是打他的行動電話號碼0000000000跟他聯絡
    ，我記得九十一年六月中旬晚上在斗六市御花園旅館附近向
    他購買一包安非他命，價錢是兩千元，還有一次九十一年七
    月七日下午約十三、十四時，也是在斗六市御花園附近跟他
    購買安非他命一包，價錢也是兩千元，警方查獲之被告甲○
    ○就是綽號「阿國」之男子。我、甲○○、黃如樺、呂鏘財
    四人都認識，沒有仇恨。甲○○都是開一輛GK－6525白色喜
    美自小客車來，一手交錢，一手交貨等語（警卷第七至十頁
    ）。
  (二)嗣於檢察官偵訊時，證人蔡碧娟原否認曾向甲○○購買安非
    他命，然經檢察官提示警詢筆錄：「（是否向甲○○買了二
    次安非他命，每次二千元？）有，分別於六月中旬、七月七
    日向其用二千元買來，警訊內容實在。」等語（偵查卷第五
    六、五七頁）。
  (三)於原審審理時，證人蔡碧娟亦結證稱：「在九十一年六月中
    旬、七月七日兩次在斗六市御花園汽車旅館附近，向甲○○
    購買兩次安非他命，每次二千元，警詢及檢察官偵訊筆錄沒
    有記錯，我那天有這樣跟檢察官講。我當時是打被告手機與
    他聯絡，但電話號碼不記得了，他都是開白色喜美車輛拿毒
    品給我，我們是一手交錢、一手交貨，被告拿給我的毒品是
    以小小的透明夾鏈袋包裝，我當時記得被告的行動電話，我
    被逮捕時，海洛因及安非他命都呈陽性反應」等語（見原審
    卷第一五七至一六二頁）。
  (四)綜觀證人蔡碧娟警詢、檢察官偵訊及原審審理時之證述，其
    就向被告購買安非他命之相關情節，前後供述固均相符，且
    其所稱用以聯繫之0000000000號行動電話，被告亦坦承為他
    人所有，然案發當時係由其使用。惟證人蔡碧娟與被告均供
    稱雙方本為朋友關係，則蔡碧娟知悉被告之行動電話號碼，
    自屬當然，該行動電話雖經扣案，尚不足以佐證蔡碧娟供稱
    以行動電話號碼0000000000與被告聯繫購買第二級毒品安非
    他命，確屬實情。而檢察官就被告此部分犯行，除提出證人
    蔡碧娟之供述為證外，別無其他證據可資補強，以擔保蔡碧
    娟所為供述之真實性。揆諸前揭最高法院判決意旨，公訴人
    所提出之證據，尚不足為被告有罪之積極證明，無從說服本
    院形成被告有罪之心證，則被告此部分被訴犯行，自屬不能
    證明。
四、關於被告被訴指示林茂榮販賣安非他命部分：
    公訴人就此部所提出之證據不外為共同被告林茂榮九十一年
    七月二十日警詢及檢察官偵訊筆錄、四小包安非他命及行動
    電話（號碼：0000000000）一支，及國防部憲兵司令部刑事
    鑑識中心九十一年八月二十二日綱得字第一０九四三號鑑驗
    通知書。然查林茂榮於警詢及偵查供稱：在我車裡查獲之安
    非他命四包是甲○○所有，他於九十一年七月十九日晚上十
    一時四十分，在斗六市「吉祥超市」電動玩具間外面，拿一
    包衛生紙包住，連同0000000000手機交給我，叫我拿到台三
    線福懋加油站旁，說買毒品的人會打這支行動電話聯絡，我
    只要將毒品交給對方就好，警方在九十一年七月十九日晚間
    十二時許，在福懋加油站見我行跡可疑，經盤查後，在我車
    內查獲安非他命四包。核其供述縱然屬實，惟被告將四包安
    非他命交予林茂榮後，即為警查獲，究竟該等扣案之安非他
    命係欲販賣予何人？未據指明，且公訴人亦未提出任何證據
    足資證明被告係以營利為目的，販入扣案之四包安非他命。
    且亦無法證明販入或賣出之價格若干。則被告是否確有販賣
    安非他命之行為，自屬不能證明。至被告與林茂榮共同持有
    扣案之四包第二級毒品安非他命部分，被告供稱扣案之安非
    他命係供其與林茂榮共同吸食之用，且被告亦因自九十一年
    五月中旬某日起至九十一年七月十九日止連續施用第二級毒
    品安非他命，於九十一年九月三十日經臺灣雲林地方法院判
    處有期徒刑一年，有判決書一份在卷可稽（原審卷第一二五
    頁）。則其持有扣案第二級毒品安非他命之低度行為應為施
    用之高度行為所吸收，不另論罪。被告持有扣案四包安非他
    命（合計含袋重4.3492公克，淨重2.8676公克）之行為既不
    另論罪，上開安非他命復於另案（臺灣雲林地方法院九十三
    年度簡字第六０號）已宣告沒收銷燬，爰不另為沒收銷燬之
    宣告，併此敘明。
五、關於被訴轉讓海洛因予黃如樺施用部分：
    公訴人就此部所提出之證據不外為證人黃如樺於警詢及檢察
    官偵查中之供述，經查：
  (一)據證人黃如樺於警詢中供稱：警方查獲時我與甲○○在一起
    。我有吸食安非他命及海洛因，從九十年間開始吸食，最後
    一次是在九十一年七月十九日下午四時許與甲○○、呂鏘財
    、蔡碧娟在斗六市王將汽車旅館二０一號房間內吸食海洛因
    及安非他命。我與甲○○在九十一年五月認識，是朋友關係
    ，無仇怨。甲○○海洛因、安非他命都是跟呂鏘財拿來吸食
    ，呂鏘財將錢交由甲○○去購買毒品，買回來後甲○○再向
    呂鏘財買一部分，他們都是以電話交易。九十一年七月十九
    日十七時許我去看婦產科，事後甲○○叫我去吉祥超市打電
    玩等他。我所吸食的毒品是跟甲○○拿的，他有無販賣毒品
    我不知道。警方查獲我持有之海洛因是我跟甲○○拿的，我
    與甲○○常在一起，我們是男女朋友，所以我跟他拿毒品沒
    有金錢交易云云（檢警卷第十至十三頁）。
  (二)嗣黃如樺於檢察官偵訊時則供稱：「從九十年間開始有吸食
    毒品，安非他命吃的比較多，海洛因比較少，最後一次是九
    十一年六月底，海洛因向嘉義某朋友買的，安非他命是向甲
    ○○拿的，九十一年五月底我跟他說我要安非他命，他有答
    應，我自己拿的云云（見偵查卷第六一、六二頁）。而於原
    審審理時復改稱：毒品是嘉義朋友送的，除了嘉義朋友外沒
    有向其他人拿，警詢中所述，是警察要我那樣講，警察有兇
    我，說如果我不這樣講，要起訴我意圖販賣，我與甲○○只
    是朋友關係，我也沒說甲○○安非他命、海洛因都是跟呂鏘
    財拿的，蔡碧娟的安非他命是跟呂鏘財拿來吸食的，我不認
    識他們，我沒有跟甲○○共同吸食海洛因或安非他命云云（
    原審卷第八二至九０頁）。
  (三)綜觀證人黃如樺上開警詢、檢察官偵訊及原審審理時之證述
    內容，其僅曾於警詢時供稱：警方查獲我持有之海洛因是我
    跟甲○○拿的，嗣即否認曾向被告拿取海洛因，或稱係向嘉
    義朋友購得，或稱係嘉義朋友送的，是證人黃如樺於警詢時
    所為不利於被告之證述，與其嗣後偵審中之供述不符而存有
    瑕疵。此外，亦無其他補強證據足以擔保證人黃如樺警訊時
    指證被告轉讓毒品海洛因之證述為真。揆諸前揭最高法院判
    決意旨，公訴人所提出之證據，亦不足為被告此部分被訴犯
    行有罪之積極證明，無從說服本院形成被告有罪之心證，則
    被告此部分被訴犯行，自屬不能證明。
六、綜上所述，本件被告被訴販賣第二級毒品安非他命予蔡碧娟
    部分，除證人蔡碧娟之供述外，別無其他證據可資補強，以
    擔保蔡碧娟所為供述之真實性。被訴指示林茂榮販賣第二級
    毒品安非他命部分，因公訴人並未指明扣案之安非他命究竟
    係欲販賣予何人，且未提出任何證據足資證明被告係以營利
    為目的，販入扣案之四包安非他命，復無法證明販入或賣出
    之價格若干，不能證明被告確有販賣安非他命之行為。而被
    訴轉讓海洛因予黃如樺施用部分，因證人黃如樺於警詢時所
    為不利於被告之證述，與其嗣後偵審中之供述不符而存有瑕
    疵，且亦無其他補強證據足以擔保證人黃如樺警訊時指證被
    告轉讓毒品海洛因之證述為真。則被告被訴販賣第二級毒品
    及轉讓第一級毒品部分，公訴人所提出之證據，均不足為被
    告有罪之積極證明，無從說服本院形成被告有罪之心證，依
    前揭條文及判例意旨，就此部分均應為被告無罪之諭知。原
    審就被告被訴指示林茂榮販賣第二級毒品安非他命部分，認
    其犯罪不能證明，固無不合，然就被告其餘部分（即販賣安
    非他命予蔡碧娟及轉讓海洛因予黃如樺部分），分別僅憑證
    人蔡碧娟之供述及黃如樺有瑕疵之供述，逕行推斷被告確有
    公訴人所指犯行，而分別就被告被訴販賣二級毒品部分及轉
    讓第一級部分，而予論罪科刑，並就被告被訴指示林茂榮販
    賣第二級毒品安非他命部分，認與有罪部分有修正前刑法連
    續犯之裁判上一罪關係，不另為無罪諭知，均有未合。被告
    就上開部分上訴指摘原判決不當，為有理由，自應由本院將
    原判決此部分撤銷改判如主文第三項所示。
參、不另為無罪諭知部分：
一、公訴意旨又以：被告甲○○自九十一年五月間起，至九十一
    年七月十九日查獲時，即連續在雲林縣無償轉讓安非他命予
    林茂榮，供其在彰化縣芳苑鄉和平村南北巷二號自宅吸食，
    因認被告另多次涉犯毒品危害防制條例第八條第二項轉讓第
    二級毒品罪嫌云云。（按其中被告於九十一年七月十九日前
    三、四日，在雲林縣斗六市○○里○○路一之一號「吉祥超
    市」，無償轉讓少許之第二級毒品安非他命予林茂榮一次部
    分，業經本院認定有罪，如前所述，此部分係就被告其餘被
    訴部分而論。）
二、公訴人就此部所提出之證據不外為共同被告林茂榮於警詢及
    檢察官偵查中之供述。訊據被告固坦承確實有免費提供安非
    他命給林茂榮吸食，惟辯稱：林茂榮是我當兵的學長，我只
    有提供一次只有一包安非他命給林茂榮吸食，時間是在九十
    一年七月十九日左右，並堅決否認曾另提供安非他命予林茂
    榮施用。經查：
  (一)據證人林茂榮於警詢中供稱：我和甲○○是當兵認識的，他
    都叫我學長，已經有六、七年，我跟他沒有任何仇恨。我吸
    食毒品安非他命約有二個月的時間，最近一次是九十一年七
    月十九日早上九時許在我住處吸食。我吸食之安非他命都是
    甲○○分給我吸食，並沒有以錢購買，他在九十一年七月十
    九日前三、四日下午三點許，在「吉祥超市」電動玩具店有
    分給我一點點安非他命吸食（警卷第四至七頁）。於檢察官
    偵訊時則供稱：最後一次吸食是在九十一年七月十九日上午
    九時許，在我住處用過濾器吸食安非他命，毒品也是甲○○
    給我的，因為我是他學長，所以他送我毒品，警訊內容實在
    等語（偵查卷第四九至五三頁）。而於原審審理時則證稱：
    被告沒有轉讓安非他命給我吸食，安非他命是跟甲○○一起
    買的，二人要一起吸食云云（詳參原審卷第九一至九五頁）
    。
  (二)綜觀林茂榮上開警詢及偵審中之供述，其僅曾於警詢時明確
    供稱被告曾於九十一年七月十九日前三、四日下午三點許，
    在「吉祥超市」電動玩具店轉讓少許安非他命供其施用，而
    於檢察官偵查中，就其九十一年七月十九日上午九時許所施
    用之安非他命，是否為被告當日無償轉讓，則未為明確之供
    述。是依證人林茂榮上開供述，充其量僅足以證明被告於九
    十一年七月十九日前三、四日，曾在雲林縣斗六市○○里○
    ○路一之一號「吉祥超市」，無償轉讓少許之第二級毒品安
    非他命予林茂榮一次（此部分業經本院認定有罪），雖林茂
    榮於原審審理時曾供稱：偵訊筆錄沒有作假，被告有給我一
    次安非他命，七月十九日前三、四日的毒品是甲○○在「吉
    祥超市」免費給我的，毒品用紙包著，數量一點點，只能吸
    食一次，是我主動跟他要的等語，然其復供稱：我沒有一次
    吸食完畢（見原審卷第九五頁）。且林茂榮雖供承於九十一
    年七月十九日前三、四日，及被查獲當日即九十一年七月十
    九日當日上午九時均有施用安非他命，惟其既證稱被告於七
    月十九日前三、四日所轉讓之一點點安非他命並沒有一次吸
    食完畢，則以之留存供九十一年七月十九日上午吸食，即非
    無可能。要不得遽行揣測林茂榮被查獲當日所施用之安非他
    命係其另行取得，甚至進而揣測必係自被告處取得。
三、依據所述，本件公訴人所提出之證據，並不足以證明被告除
    於九十一年七月十九日前三、四日，在雲林縣斗六市○○里
    ○○路一之一號「吉祥超市」，無償轉讓少許之第二級毒品
    安非他命予林茂榮一次外，曾另自九十一年五月間起，至九
    十一年七月十九日之間，有無償轉讓安非他命予林茂榮之犯
    行。公訴人就此所提出之證據，既不足為被告有罪之積極證
    明，無從說服本院形成被告有罪之心證，依前揭說明，就此
    部分原應為被告無罪之諭知。原審就此部分，僅依證人林茂
    榮之供述，逕行推論被告亦曾於九十一年七月十九日上午九
    時前之某時，於不詳地點，轉讓數量不詳之第二級毒品安非
    他命供林茂榮施用，於法自屬有違。被告就此部分上訴指摘
    原判決不當，為有理由，自應由本院將原判決此部分撤銷改
    判。惟公訴意旨認被告此部分犯行，與前揭有罪部分，有修
    正前刑法連續犯之裁判上一罪關係，故不另為無罪諭知。
據上論結，應依刑事訴訟法第三百六十九條第一項前段、第三百
六十四條、第二百九十九條第一項前段、第三百零一條第一項前
段，毒品危害防制條例第八條第二項，刑法第十一條前段、第二
條第一項前段，修正前刑法第五十六條，減刑條例第二條第一項
第三款、第七條，判決如主文。
本案經檢察官范文豪到庭執行職務。
中    華    民    國    97    年    1     月    23    日
                  刑事第六庭    審判長法  官  蔡崇義
                                      法  官  曾文欣
                                      法  官  杭起鶴
以上正本證明與原本無異。
如不服本判決，應於收受本判決後十日內向本院提出上訴書狀。
其未敘述上訴理由者並得於提起上訴後十日內向本院補提理由書
狀（均須按他造當事人之人數附繕本）「切勿逕送上級法院」。
                                      書記官  魏安里
中    華    民    國    97    年    1     月    23    日
附錄：本判決論罪科刑法條：
毒品危害防制條例第八條第二項
轉讓第二級毒品者，處六月以上五年以下有期徒刑，得併科新臺
幣七十萬元以下罰金。


司法院資訊處製作；財團法人民間司法改革基金會備份。
